【裁判字號】    97,毒抗,470
【裁判日期】    971007
【裁判案由】    毒品危害防制條例
【裁判全文】
臺灣高等法院刑事裁定                 97年度毒抗字第470號
抗  告  人
即  被  告  甲○○
                    （現於臺灣臺北戒治所執行）
上列抗告人因違反毒品危害防制條例案件，不服臺灣桃園地方法
院民國97年度毒聲字第1115號，中華民國97年9月12日第一審裁
定（聲請案號：臺灣桃園地方法院檢察署97年度毒偵字第3529號
），本院裁定如下：
    主  文
抗告駁回。
    理  由
一、按施用毒品者，於觀察、勒戒後，認有繼續施用毒品之傾向
    者，由法院裁定令入戒治處所施以強制戒治，其期間為6月
    以上，至無繼續強制戒治之必要為止，但最長不得逾1年，
    毒品危害防制條例第20條第2項定有明文。本件抗告人即被
    告甲○○因施用第一級毒品海洛因，為臺灣桃園地方法院於
    97年7月3日以97年度毒聲字第745號裁定送勒戒處所觀察、
    勒戒。嗣抗告人經台灣桃園看守所附設勒戒處所執行觀察、
    勒戒後，認有繼續施用毒品之傾向，原審乃依檢察官之聲請
    裁定令入戒治處所施以強制戒治，其期間為6月以上，至無
    繼續強制戒治之必要為止，但最長不得逾1年。
二、抗告意旨略以：被告本來就知道毒品之禍害，曾接受美沙酮
    代替療法戒毒。而臺灣桃園看守所附設勒戒處所之心理醫生
    僅以短短幾分鐘之面談，其所作之判斷之專業性、公正性及
    合法性均值得懷疑，難令人信服，抗告人有改過向善之心，
    請求給予自新機會。再依觀察勒戒之裁定依毒品危害防制條
    例第20條第2項前段應在2個月內裁定，然抗告人在97年7月2
    日入所觀察勒戒，於同年9月1日即已經期滿，本件強制戒治
    之裁定卻逾期裁定，顯然已違反程序云云。
三、經查：
（一）抗告人執行觀察、勒戒後，台灣桃園看守所附設勒戒處所
      醫療人員於執行過程中，依觀察勒戒處分執行條例之相關
      規定，評估抗告人之人格特質、臨床徵候及環境相關因素
      ，因抗告人自81年起已有多筆煙毒、毒品及其他犯罪相關
      紀錄，且有戒斷症狀，施用毒品時間又超過1年，綜合評
      分結果為104分，認抗告人有繼續施用之傾向，有台灣桃
      園看守所附設勒戒處所出具之有無繼續施用毒品傾向證明
      書、有無繼續施用毒品傾向評估標準紀錄表在卷可稽（附
      於97年度毒偵字第3529號卷）。而抗告人有多次毒品及其
      他犯罪紀錄，亦有本院被告前案紀錄表存卷可佐。從而原
      審認抗告人有繼續施用毒品之傾向，裁定予以強制戒治，
      於法洵屬有據。抗告意旨質疑醫療人員判斷之專業性、公
      正性，或係對法律之誤解，或係其個人主觀之意見，均不
      足採。
（二）按受觀察勒戒人經觀察勒戒結果有繼續施用毒品傾向者，
      於勒戒處所依法院或由少年法院（庭）裁定移送戒治處所
      施以強制戒治前，應繼續收容。其收容期間計入戒治期間
      ，為觀察勒戒處分執行條例第8條第2項後段所明定。依上
      開規定可知，法院裁定令被告強制戒治，並無如羈押須於
      羈押期間屆滿前裁定並送達於被告，否則應即將被告釋放
      之規定，法院縱未於觀察勒戒期間屆滿前裁定令被告入戒
      治處所施以強制戒治，勒戒處所亦應於裁定移送戒治處所
      施以強制戒治前繼續收容，收容期間則計入戒治期間，此
      對於受戒治人之權益並無影響。是，本件被告既經認定有
      繼續施用毒品傾向，勒戒處所於法院裁定抗告人移送戒治
      處所施以強制戒治前，自應依法繼續收容，其收容期間並
      計入戒治期間，於法並無違誤。又毒品危害防制條例第20
      條第2項之規定係在對於受觀察勒戒人有無繼續施用毒品
      傾向者法院應為之處斷，並無規定法院應於一定期間內為
      之，抗告意旨以法院應於2個月內裁定云云，容有誤會。
（三）抗告意旨以觀察勒戒期間屆滿後，始收受法院強制戒治之
      裁定，乃違反程序為由，指摘原裁定不當，為無理由。至
      於抗告人所指之其他事由，均予認定其有無繼續施用毒品
      傾向無涉，併此敘明。原裁定據以裁定抗告人令入戒治處
      所強制戒治，並諭知戒治期間，經核並無不合。本件抗告
      為無理由，應予駁回。
據上論斷，應依刑事訴訟法第412條，裁定如主文。
中    華    民    國    97    年    10    月    7     日
                  刑事第一庭  審判長法  官  葉騰瑞
                                    法  官  莊明彰
                                    法  官  王炳梁
以上正本證明與原本無異。
不得再抗告。
                                    書記官  廖逸柔
中    華    民    國    97    年    10    月    7     日


司法院資訊處製作；財團法人民間司法改革基金會備份。
